臺灣高等法院民事裁定　　　　　　　　　96年度抗字第1535號
　　抗　告　人　金豪證券股份有限公司
　　法定代理人　丙○○
　　　　　　　　乙○○
　　代　理　人　丁○○
　　相　對　人　復華證券金融股份有限公司
　　法定代理人　甲○○
上列當事人間返還提存物事件，抗告人對於中華民國96年8月3日
台灣台北地方法院96年度聲字第2975號所為裁定提起抗告，本院
裁定如下：
    主  文
原裁定廢棄。
相對人在原法院之聲請駁回。
聲請及抗告訴訟費用由相對人負擔。
    理  由
一、本件相對人原法院聲請意旨略以：其與抗告人間因請求給付
    融資款事件，前遵台灣台北地方法院91年度裁全字第5712號
    假扣押裁定，曾提供有價證券為擔保，嗣經多次變換提存物
    ，現以台北地院95年度存字第5112號提存事件提存在案。相
    對人嗣就前開假扣押事件欲保全之請求提起本案訴訟，經台
    北地院91年度重訴字第1807號判決勝訴，其為擔保假執行，
    亦提供有價證券為擔保，嗣經變換提存物，現以93年度存字
    第1713號提存事件提存在案。按前開本案訴訟業經三審判決
    確定，應供擔保之原因自已消滅。且相對人於假執行程序中
    獲償之債權金額為新臺幣（下同）2245萬7000元，雖較前開
    確定判決判命抗告人應給付之債權本金1496萬元高，惟加計
    相對人得請求之利息後，相對人至少可向抗告人請求2740萬
    1357元，足見抗告人未因假執行或假扣押受有損害，爰依民
    事訴訟法第104條第1款規定，聲請返還前開提存物等語。
二、抗告意旨略以：相對人就兩造間之本案訴訟並未全部勝訴確
    定，應供擔保之原因自屬尚未消滅。又相對人於民國（下同
    ）92年8月5日即依台北地院執行命令收取所扣押之抗告人營
    業保證金2245萬7000元，足見抗告人確因相對人之假扣押或
    假執行受有損害，爰提起抗告請求廢棄原裁定，並駁回相對
    人原法院之聲請等語。
三、按應供擔保之原因消滅者，法院應依供擔保人之聲請，以裁
    定命返還其提存物，民事訴訟法第 104條第1項第1款定有明
    文；前開規定，於其他依法令供訴訟上之擔保者準用之，民
    事訴訟法第106條亦定有明文。又民事訟法第104條第1項第1
    款所謂應供擔保之原因消滅者，在釋明假扣押之原因而供擔
    保之場合，因其係擔保債務人因假扣押所受之損害，故必待
    無損害發生，或債權人本案訴訟全部勝訴確定，或就債務人
    所生之損害已經賠償時，始得謂供擔保之原因消滅。再者，
    聲請發還因假執行提供擔保之提存物或保證書，依民事訴訟
    法第106條，雖準用同法第104條第1項第1款之規定辦理，然
    既非同法第96條所謂訴訟費用之擔保，則應否發還，僅應以
    相對人是否曾因假執行受有損害為准駁之依據，此有最高法
    院53年度台抗字第84號判例可資參照。
四、經查，相對人以其與抗告人間給付融資融券款事件，曾向台
    北地院聲請在2245萬7000元範圍內，假扣押抗告人之財產，
    並經台北地院91年度裁全字第5712號裁定准許在案，嗣相對
    人即依前開假扣押裁定提存共計800萬元之債券作為擔保（
    期間曾變換擔保物，現以台北地院95年度存字第5112號提存
    事件提存在案），對抗告人之財產在前開範圍內為假扣押。
    嗣相對人即起訴請求抗告人給付2245萬7000元融資融券款及
    利息，經台北地院91年度重訴字第1807號判決相對人全部勝
    訴，並准相對人供擔保後得假執行，嗣相對人即提供共計10
    00萬元之債券作為擔保（期間亦曾變換擔保物，現則以台北
    地院93年度存字第1713號提存事件提存在案），對抗告人前
    經扣押之財產為假執行，此有台北地院提存書、91年度重訴
    字第1807號判決、93年2月12日北院錦92執洪字第18616號債
    權憑證及臺灣銀行92年8月1日信託部函附卷可稽（見原法院
    卷第4至16頁、第50頁，本院卷第8頁），並為兩造所不爭。
    嗣兩造間訴訟雖經三審判決確定，惟相對人取得之確定判決
    僅為抗告人應給付相對人1496萬元及分別自87年10月7日、
    17日、19日、11月17日起算至清償日止按9.95%利率所計算
    之利息，但相對人因聲請假執行已自抗告人處受償債權本金
    2245萬7000元及執行費用15萬7539元，其本案訴訟並未獲得
    全部勝訴判決確定。相對人雖主張：1496萬元本金加計利息
    後，已超過獲償之金額2245萬7000元及15萬7539元云云。惟
    相對人勝訴之1496萬元及加計自87年10月7日、17日、19日
    、11月17日起算至因假執行而獲償日之92年8月間止（本院
    卷，8頁）按9.95%利率所計算之利息，總金額不到2245萬70
    00元，但相對人卻因假執行而受償2245萬7000元及15萬7539
    元，則相對人稱抗告人未受有任何損害云云，並不足採。相
    對人所為前開主張均與應供擔保原因消滅之情不符，其本此
    請求返還提存物，實有未合，原裁定准許返還，自有未洽。
    抗告意旨指摘原裁定不當，聲明廢棄，為有理由，爰由本院
    將原裁定廢棄，並駁回相對人原法院之聲請。
五、裁定如主文。
中　　華　　民　　國　　96　　年　　9 　　月　　29　　日
                    民事第十三庭
                        審判長法　官　黃嘉烈
　　　　　　　　　　  　      法　官　吳燁山
　　　　　　　　　　　        法　官　高鳳仙
正本係照原本作成。
本裁定除以適用法規顯有錯誤為理由，並經本院許可外，不得再
抗告。如提起再抗告，應於收受後10日內委任律師為訴訟代理人
向本院提出再抗告狀。並繳納再抗告費新台幣１千元。
中　　華　　民　　國　　96　　年　　10　　月　　2 　　日
　　　　　　　　　　　　　　　書記官　黃慶霽
